臺灣高等法院民事裁定
110年度再易字第71號
再審原告    管金連  


再審被告    王正財  
上列當事人間請求返還寄託物再審之訴事件，再審原告對於中華
民國110年6月1日本院110年度再易字第33、59號確定判決，提起
再審之訴，本院裁定如下： 
    主  文
再審之訴駁回。
再審訴訟費用由再審原告負擔。
    理  由
一、按提起再審之訴，應依民事訴訟法第501條第1項第4款表明
    再審理由及關於再審理由並遵守不變期間之證據。所謂表明
    再審理由，必須指明確定裁判有如何合於法定再審事由之具
    體情事始為相當，倘僅泛言有何條款之再審事由，而無具體
    情事者，仍難謂已合法表明再審事由。既未合法表明再審事
    由，即為無再審之事由，性質上無庸命其補正，可認其再審
    之聲請不合法，毋庸命其補正，逕以裁定駁回之（最高法院
    61年台再字第137號、64年台聲字第76號判例意旨參照）。
    次按當事人提起再審之訴，雖聲明係對某件再審判決為再審
    ，但審查其再審訴狀理由，實為指摘原確定裁判或前次之再
    審裁判如何違法，而對該聲明不服之再審判決，則毫未指明
    有如何法定再審理由。此種情形，可認為未合法表明再審理
    由，逕以其再審之訴為不合法駁回之（最高法院民國69年2
    月5日69年度第三次民事庭會議決定㈠參照）。
二、再審原告主張：兩造前為夫妻關係，訴外人王茂昌、王惠美
    （下分別逕稱其名）分別為再審被告之父親及胞妹。王惠美
    於民國100年間以王茂昌名義贈與再審被告新臺幣（下同）2
    00萬元、伊100萬元及兩造子女即訴外人王欣怡（下逕稱其
    名）50萬元，並於100年4月13日自其帳戶轉帳350萬元至再
    審被告之帳戶，然因伊需陪伴家人而長期居留菲律賓，遂委
    由再審被告保管伊受贈之100萬元，惟兩造業經判決離婚，
    伊已終止兩造間委任關係，伊遂起訴請求再審被告返還100
    萬元，經臺灣士林地方法院（下稱士林地院）108年度訴字
    第1107號判決駁回伊之訴，復經本院109年度上易字第869號
    確定判決駁回伊之上訴而確定。然該確定判決漏未斟酌再審
    被告曾與王欣怡於臺北市南港區調解委員會成立調解，由再
    審被告贈與王欣怡50萬元，該約定則係源自於王惠美上開贈
    與，足徵王惠美確有贈與伊100萬元，再審被告卻以第一商
    業銀行股份有限公司帳戶餘額匯款50萬元予王欣怡，取代王
    惠美匯款350萬元之50萬元，致本院869號確定判決誤認再審
    被告係以自己的金錢贈與王欣怡。又王惠美於100年8月至同
    年11月間，利用再審被告之日盛國際商業銀行股份有限公司
    （下稱日盛銀行）帳戶，陸續匯款244萬3,300元至王惠美帳
    戶，製造金流往來之外觀，逃避贈與稅；且上開350萬元業
    經法院判決認定非王茂昌遺產，間接證明王惠美確以王茂昌
    名義贈與再審被告200萬元、伊100萬元及王欣怡50萬元。王
    惠美於兩造離婚等訴訟中所為之證述虛偽不實，且嗣不願再
    到庭作證，訴外人即再審被告於前訴訟程序之訴訟代理人陳
    秀卿律師明知王惠美所為陳述不實，卻作偽證，企圖為王惠
    美逃避偽證罪刑責，前訴訟程序以王惠美證詞作為裁判依據
    ，違背經驗法則。本院110年度再易字第33、59號確定判決
    （下稱原確定判決）未實質審查上情而駁回伊再審之訴，有
    民事訴訟法第496條第1項第1款及第497條規定之再審事由，
    爰提起本件再審之訴。並聲明：㈠原確定判決、本院109年度
    上易字第869號確定判決及士林地院108年度訴字第1107號確
    定判決均廢棄、㈡再審被告應給付再審原告100萬元非婚後財
    產寄託物，及108年7月1日聲明書狀送達翌日起至清償日止
    ，按週年利率5％計算之利息。
三、再審被告則以：再審原告於本件再審之訴所為之主張，均係
    指摘前訴訟程序所為之裁判，就原確定判決有何合於民事訴
    訟法第497條、第496條第1項第1款之具體情事，均未指明，
    再審原告提起本件再審之訴顯不合法。又王惠美匯予伊之35
    0萬元，實係王茂昌生前贈與伊之款項，僅先由王惠美保管
    ；王惠美於100年4月13日將該款項返還伊，為避免遭國稅局
    認定為贈與而課稅，始由伊申請補發日盛銀行帳戶存摺交予
    王惠美，再由王惠美持之處理金錢存提事宜。伊於100年4月
    15日自日盛銀行帳戶轉帳405萬元至再審原告日盛銀行帳戶
    ，係因再審原告當時因故訴訟中，為美化其帳戶帳面資金，
    伊始為該匯款，且該再審原告日盛銀行帳戶實際上係由伊管
    理使用，伊嗣即分別匯款300萬、105萬1,900元至自己日盛
    銀行帳戶及兆豐國際商業銀行股份有限公司帳戶。再者，於
    兩造離婚及夫妻剩餘財產分配訴訟中，王茂昌贈與伊之350
    萬元未經法院自伊婚後財產中扣除，即再審原告分配之基礎
    已計入該350萬元之一半175萬元；且兩造離婚等訴訟確定後
    ，伊已給付401萬5,612元銀行支票，詎嗣後再接獲以王欣怡
    為聲請人、再審原告為代理人之調解聲請書，然該聲請內容
    均與事實不符，伊為止訟並基於人倫骨肉親情，始同意贈與
    王欣怡50萬元，並非王惠美以王茂昌名義贈與王欣怡50萬元
    等語，資為抗辯。並答辯聲明：再審之訴駁回。
四、經查：
  ㈠本件再審原告與再審被告間請求返還寄託物事件，經士林地
    院108年度訴字第1107號確定判決駁回再審原告之訴，再審
    原告不服，提起上訴，經本院109年度上易字第869號確定判
    決駁回再審原告之上訴而確定。再審原告復就本院109年度
    上易字第869號確定判決提起再審之訴，經原確定判決駁回
    再審之訴確定。查再審原告固就原確定判決提起本件再審之
    訴，然僅泛稱原確定判決未實質審查本院109年度上易字第8
    69號確定判決不適當之處，顯具民事訴訟法第496條第1項第
    1款及第497條規定云云，且綜觀再審原告之書狀所載理由（
    見本院卷㈠第3-20、43-65、67-83、125-146頁、本院卷㈡第3
    -7、9-22、337-362頁、本院卷㈢第33-40、119-135、137-15
    6、199-234、241-268頁），均係說明再審原告對於前訴訟
    程序即士林地院108年度訴字第1107號確定判決及本院109年
    度上易字第869號確定判決不服之理由，或是指摘再審被告
    慣性說謊、隱匿財產，企圖損害再審原告夫妻剩餘財產分配
    請求權等，至原確定判決有何合於民事訴訟法第496條第1項
    第1款及第497條之再審事由及其具體情事，均付之闕如。
  ㈡況查原確定判決已敘明：「再審原告雖主張原確定判決有民
    事訴訟法第496條第1項第1款再審事由，然核其起訴意旨係
    就原確定判決取捨證據、認定事實之職權行使所為論斷，指
    摘其為不當，並未表明該判決所違背之法令及其具體內容，
    暨依訴訟資料合於該違背法令之具體事實，其主張顯無理由
    。…查原確定判決對於證人王惠美於另案之證述、王欣怡聲
    請調解書、臺北市南港區調解委員會調解書、王欣怡檢舉函
    等事證業已斟酌論述…，僅未為有利再審原告之認定，再審
    原告主張原確定判決漏未斟酌上開證據，顯非有理。其次，
    再審原告主張：前訴訟程序已調閱伊父即訴外人管錦秀車禍
    訴訟案卷，查無405萬元款項資料，可見再審被告抗辯於100
    年4月15日轉入伊帳戶之405萬元係用於該車禍訴訟美化帳面
    資產等情不實，原確定判決漏未斟酌云云…。惟原確定判決
    已論述：再審原告應先就其主張王惠美以王茂昌名義贈與系
    爭款項乙節負舉證之責，如不能舉證，即令再審被告就其抗
    辯事實不能舉證，或其所舉證據尚有疵累，亦應駁回再審原
    告之請求；並認定：再審原告所舉相關證據，僅能證明王茂
    昌100年4月9日死亡後，王惠美曾於100年4月13日自其銀行
    帳戶轉帳350萬元至再審被告帳戶內，再審被告再於100年4
    月15日轉帳405萬元至再審原告帳戶，復於同月18日自前開
    帳戶轉出300萬元、同年8月12日另匯出105萬1,900元，以及
    再審原告長期僑居菲律賓，兩造並於107年6月11日經法院判
    決離婚確定，均無從證明王惠美於100年4月13日匯予再審被
    告之350萬元中，有100萬元係王惠美欲贈與再審原告之款項
    …；且附帶敘明：兩造其餘攻擊防禦方法及所舉證據，核與
    判決結果不生影響，爰不再逐一論列…。可見管錦秀之車禍
    訴訟案卷業經斟酌，並非足以動搖原確定判決基礎之重要證
    物，再審原告執以提起再審之訴，顯非有理。」等內容（見
    本院卷㈠第88-89頁），顯已審查本院109年度上易字第869號
    確定判決有無民事訴訟法第496條第1項第1款及第497條規定
    之再審事由；至再審原告所為關於其請求再審被告給付100
    萬元有無理由之陳述，乃本院109年度上易字第869號確定判
    決之訴訟程序之再開或續行後所應審酌之實體問題，原確定
    判決既認再審之訴無理由，本院109年度上易字第869號確定
    判決之訴訟程序無從再開或續行，自無庸再就該等實體問題
    予以論究。
　㈢綜上所述，再審原告既未就原確定判決有何合於民事訴訟法
    第496條第1項第1款及第497條規定之再審事由為具體指摘，
    難謂再審原告業已合法表明再審理由，揆諸前揭說明，本件
    再審之訴，顯難認為合法，本院毋庸命其補正，應逕以裁定
    駁回之。又本院既認再審原告提起本件再審之訴不合法，則
    再審原告聲請傳喚證人即再審被告之訴訟代理人陳秀卿律師
    以證明王惠美偽證部分，即無必要，附此敘明。
五、據上論結，本件再審之訴為不合法，爰裁定如主文。
中　　華　　民　　國　　111 　年　　1 　　月　　19　　日
                  民事第二十二庭
                      審判長法  官  張靜女
                            法  官  范明達
                            法  官  葉珊谷
正本係照原本作成。
不得抗告。
中　　華　　民　　國　　111 　年　　1 　　月　　19　　日
                            書記官  陳玉敏